臺灣臺中地方法院刑事判決
111年度易字第530號
公  訴  人  臺灣臺中地方檢察署檢察官
被      告  劉美雲


上列被告因詐欺案件，經檢察官提起公訴（111年度偵字第3718
號），本院判決如下：
    主    文
劉美雲犯詐欺取財罪，處拘役伍拾日，如易科罰金，以新臺幣壹
仟元折算壹日。
    犯罪事實
一、劉美雲於民國110年10月27日10時6分許，在臺中市○區○○路0
    0號弘爺早餐店內購買早餐時，經店員蔡京樺詢問林采筠前
    所遺失在店內之手機1支（廠牌：小米，價值約新臺幣7500
    元，已發還林采筠，下稱系爭手機）是否為其所遺留在店內
    之物時，其明知系爭手機非其所有之物，竟意圖為自己不法
    之所有，基於詐欺取財之犯意，向店員蔡京樺謊稱系爭手機
    係其所遺失，致店員蔡京樺陷於錯誤，而將該手機交付給劉
    美雲。嗣林采筠發現手機遺失，報警處理，經警調閱監視器
    錄影畫面，始查獲上情。
二、案經林采筠訴由臺中市政府警察局第二分局報告臺灣臺中地
    方檢察署檢察官偵查起訴。
    理    由
一、證據能力：
  ㈠刑事訴訟法第159條之5規定：「被告以外之人於審判外之陳
    述，雖不符前四條之規定，而經當事人於審判程序同意作為
    證據，法院審酌該言詞陳述或書面陳述作成時之情況，認為
    適當者，亦得為證據。」、「當事人、代理人或辯護人於法
    院調查證據時，知有第159條第1項不得為證據之情形，而未
    於言詞辯論終結前聲明異議者，視為有前項之同意。」其立
    法意旨在於傳聞證據未經當事人之反對詰問予以核實，原則
    上先予排除，惟若當事人已放棄詰問或未聲明異議，基於證
    據資料愈豐富，愈有助於真實發現之理念，且強化言詞辯論
    原則，法院自可承認該傳聞證據例外擁有證據能力。經查，
    以下本案所引用被告以外之人於審判外之言詞或書面陳述之
    證據能力，檢察官、被告劉美雲於本院審理時皆稱沒有意見
    ，復未於言詞辯論終結前爭執或聲明異議，本院審酌前開證
    據作成或取得狀況，均無非法或不當取證之情事，亦無顯不
    可信之情況，且與待證事實具有關連性，依刑事訴訟法第15
    9條之5第2項規定，自具有證據能力。
  ㈡刑事訴訟法第159條至第159條之5有關傳聞法則之規定，  乃
    對於被告以外之人於審判外之言詞或書面陳述所為之規範；
    至非供述證據之書證及物證，其中書證部分若以該書面證據
    本身物體之存在或不存在作為證據者，係屬物證，性質上並
    非供述證據，應無傳聞法則規定之適用，如該非供述證據非
    出於違法取得，即不能謂其無證據能力。經查，本判決下列
    所引用之非供述證據，與本案待證事實具有關聯性，亦查無
    違法取得之情形，且檢察官、被告亦未爭執其證據能力，自
    得作為本案之證據。
二、認定犯罪事實所憑之證據及認定之理由：
    訊據被告雖坦認於110年10月27日，在本案弘爺早餐店購買
    早餐時，店員蔡京樺有問其店內之系爭手機是否是其遺留在
    店裡，其後，被告有將該手機放進包包內之事實，然矢口否
    認有何本案犯行，辯稱：店員有說「阿姨，你的手機」，我
    說「喔！對！」，店員有問我手機是不是我留在店裡的，我
    覺得那是我的手機，因為跟我的手機外觀一樣，我沒有打開
    手機皮套，我沒有要騙店員的意思云云。經查： 
  ㈠告訴人即證人林采筠在本案早餐店購買早餐時，不慎將其所
    有之系爭手機遺留在店裡。其後，被告前往早餐店消費，店
    員即證人蔡京樺詢問被告系爭手機是否為其所有，被告回答
    稱「對」之後，即將該手機放入隨身包包內，將該手機取走
    等情，業據被告於警詢、本院準備程序及審理時供承在卷，
    核與證人林采筠、蔡京樺於警詢時證述之主要情節一致（見
    偵卷第31-35、39-41頁），並有卷附警員職務報告書、本案
    早餐店監視器畫面翻拍照片、臺中市政府警察局第二分局扣
    押筆錄及扣押物品目錄表、贓物認領保管單等在卷可參（見
    偵卷第15、29、49-65頁），上開事實首堪認定。
  ㈡被告雖以前詞置辯，然查：
  ⒈證人林采筠不慎將系爭手機遺留在早餐店內，證人蔡京樺詢
    問被告該手機是否為其所遺失時，被告有打開手機（按應為
    手機皮套）檢視，再將手機放入包包。而系爭手機為小米廠
    牌，有包覆手機皮套，皮套內有證人林采筠之健保卡、刷卡
    帳單及發票等物乙節，業據證人林采筠於警詢時證稱：我於
    110年10月27日上午快10點時去弘爺早餐店買早餐，後來因
    為我要幫我工作的對象叫車去醫院做復健，但我找不到我的
    手機，我回去早餐店找尋，請早餐店幫我調閱監視器，發現
    一名婦女把我的手機拿走。監視器有拍到我將手機放在櫃臺
    ，後來被店員收到一旁，之後一位婦女至早餐店消費，店員
    有詢問該婦女手機是否為她的，該婦女表示手機為她的，並
    打開檢視之後，將手機收進她的包包。該手機為小米廠牌，
    手機皮套，皮套內有我的健保卡、刷卡帳單及發票等語明確
    （見偵卷第31-35頁）。證人林采筠於本院審理時亦證稱：
    我是居家服務員。我是因為又要買報紙，我當時拿著報紙去
    買早餐，我的手機就蓋在報紙下面，我拿了早餐跟報紙，就
    忘了手機。我的手機是用紅色皮套包著，小米NOTE7，蠻舊
    了，手機殼是紫色，是可以掀翻式的皮套。我發現手機不見
    後，有再回去早餐店詢問，老闆幫我調監視器，就看到有人
    把我的手機拿走，我今天開庭有攜帶案發當時的手機，手機
    是用全覆式的皮套包覆，皮套是紅色的，皮套內有夾一些資
    料文件，有健保卡等語甚詳（見本院卷第97-102頁）。
  ⒉又證人蔡京樺詢問被告系爭手機是否為其所有，被告先檢視
    其隨身包包，即向證人蔡京樺表示系爭手機為其所有乙節，
    亦據證人蔡京樺於警詢時證稱：110年10月27日10時許，有
    一位客人向我表示有一支手機放置在櫃臺上，當下我以為是
    上一位客人所遺留，等該位客人到店取餐時，我向其詢問該
    手機是否為她本人所有，該位客人先檢視其包包後，向我表
    示該手機確實係其本人所有，故我便將該手機交給該位客人
    等語明確（見偵卷第45頁）。證人蔡京樺於本院審理時復證
    稱：我在弘爺早餐店兼職。因為我是櫃臺的，我那時候在忙
    ，忙到一個段落的時候，有一個客人跟我說這裡有一支手機
    ，我那時候不知道手機是誰的，就放在櫃臺，我就想一下會
    不會是那個阿姨的沒有帶走，她回來拿早餐的時候，我就問
    她阿姨這是妳的嗎，然後阿姨拿起來看一看，她看一看就說
    你怎麼知道是我的，我就問她是妳的嗎，她看一看就說對啊
    ，這是我的，然後她就收起來了，就帶走了。我講的阿姨就
    是被告。過了很久林采筠才來詢問。被告當下有把手機打開
    來看，我當時交給被告的是全包式的皮套，是有打開的皮套
    。我問完被告說「阿姨這是妳的手機嗎」，問完之後，被告
    有先打開自己包包看一下，然後拿起手機，打開手機看，被
    告就說你怎麼知道這是我的，她就說對欸，然後就放進去了
    等語（見本院卷第103-106頁）。
  ⒊再經本院當庭勘驗弘爺早餐店監視器畫面檔案，結果如下（
    見本院卷第45、49-53頁）：自監視器畫面可見，一名身著
    紅色短袖上衣、黑色長褲，揹著黑色斜背包之女子( 下稱甲
    女) ，於畫面時間10：30：06許走進早餐店。於畫面時間10
    ：30：18，店員將一台黑色手機放在點餐櫃臺上，甲女於畫
    面時間10：30：19先打開所背之斜背包查看，於畫面時間10
    ：30：20許，甲女拿起上開黑色手機並打開手機保護套觀看
    該手機（依畫面所示，該手機保護套亦為深色），其後一直
    將該手機拿在手中。嗣於畫面時間10：31：27，甲女將手機
    放進斜背包，於畫面時間10：31：57，甲女取完餐點後離開
    早餐店。對於上開勘驗結果，被告則陳稱：甲女是我等語。
    依照上開勘驗結果，可知被告在早餐店內確實有拿起系爭手
    機並打開手機皮套觀看之動作，與證人林采筠證述系爭手機
    有以皮套包覆，及證人蔡京樺證稱被告有打開系爭手機皮套
    觀看等節一致，足見證人2人證述實屬有據。
  ⒋依照證人林采筠上開所述，本案系爭手機有包覆全覆式之紅
    色皮套，此亦有證人林采筠於本院審理時提出之手機外觀照
    片可參（見本院卷第113-117頁）。反觀被告於本院準備程
    序時提出其自稱自己之手機，經核對拍攝該手機外觀之照片
    （見本院卷第55頁），可知被告之手機為VIVO廠牌，且未以
    皮套包覆，是被告縱使單純以手機外觀，即可輕易判斷系爭
    手機非其所有。況且，系爭手機之皮套內放有證人林采筠之
    健保卡、發票等物品，業據證人林采筠證述如前，證人蔡京
    樺亦證稱被告有打開系爭手機之皮套觀看該手機，故被告既
    有打開系爭手機之皮套，其看見皮套內所放為她人物品時，
    更可明確知悉系爭手機非其所有，被告辯稱其沒有打開系爭
    手機皮套，因為與我的手機外觀一樣云云，顯然與客觀事證
    不符，不足為採。被告依照系爭手機之廠牌、外觀及手機皮
    套內放置之物品，顯然明知系爭手機非其所有，然被告在證
    人蔡京樺詢問被告該手機是否是其所有之物時，仍向證人蔡
    京樺佯稱：「妳怎麼知道是我的」、「對啊，這是我的」云
    云，而使證人蔡京樺誤信系爭手機所有人為被告，將系爭手
    機交付被告，被告旋將系爭手機放入隨身包包內將之帶走，
    被告顯係對證人蔡京樺施用詐術，而使證人蔡京樺陷於錯誤
    ，交付系爭手機予被告，以此方式取得系爭手機，其所為符
    合刑法第339條第1項詐欺罪之構成要件甚明。
  ㈢綜上所述，被告上開所辯顯不足採信，其犯行事證明確，應
    予依法論科。
三、論罪科刑：
  ㈠核被告所為，係犯刑法第339條第1項詐欺取財罪。
  ㈡爰審酌被告不思循正當途徑獲取財物，貪小便宜，詐騙證人
    蔡京樺，藉此不法取得系爭手機，所為應予非難，且被告犯
    罪後否認犯行，飾詞卸責，毫無悔意，犯後態度欠佳。另證
    人林采筠於本院審理時陳稱：對於科刑範圍沒有意見等語（
    見本院卷第110頁），被告詐取之物為手機1支，且該手機幸
    已返還證人林采筠，及被告自稱國小畢業，現無配偶，有2
    名已成年小孩之智識程度及生活經濟狀況（見本院卷第110
    頁）等一切情狀，量處如主文所示之刑，並諭知易科罰金之
    折算標準，以示懲儆。
四、沒收部分：本案被告竊得之系爭手機1支，為被告竊盜犯行
    之犯罪所得，已發還證人林采筠，有贓物認領保管單可參（
    見偵卷第59頁），爰不予諭知沒收或追徵。
據上論斷，應依刑事訴訟法第299條第1項前段，判決如主文。
本案經檢察官詹益昌提起公訴，檢察官張凱傑到庭執行職務。
中　　華　　民　　國　　111 　年　　8 　　月　　23　　日
                  刑事第十六庭  審判長法  官江彥儀
                                      法  官呂超群
                                      法  官陳怡君
以上正本證明與原本無異。
如不服本判決應於收受送達後20日內向本院提出上訴書狀，並應
敘述具體理由；其未敘述上訴之理由者，應於上訴期間屆滿後20
日內向本院補提理由書（均須按他造當事人之人數附繕本）「切
勿逕送上級法院」。
告訴人或被害人如不服判決，應備理由具狀向檢察官請求上訴，
上訴期間之計算，以檢察官收受判決正本之日起算。
                                      書記官蔡明純
中　　華　　民　　國　　111 　年　　8 　　月　　23　　日
◎附錄本案論罪科刑法條
中華民國刑法第339條
（普通詐欺罪）
意圖為自己或第三人不法之所有，以詐術使人將本人或第三人之
物交付者，處5年以下有期徒刑、拘役或科或併科50萬元以下罰
金。
以前項方法得財產上不法之利益或使第三人得之者，亦同。
前二項之未遂犯罰之。